【裁判字號】    90,上訴,1242
【裁判日期】    900924
【裁判案由】    偽造文書
【裁判全文】
臺灣高等法院高雄分院刑事判決                    九十年度上訴字第一二四二號
    上  訴  人  臺灣高雄地方法院檢察署檢察官
    被      告  乙○○
                丙○○○
右上訴人因被告偽造文書案件，不服臺灣高雄地方法院九十年度訴字第七五二號中華
民國九十年七月四日第一審判決（起訴案號：臺灣高雄地方法院檢察署八十九年度偵
字第二五七八七號），提起上訴，本院判決如左：
    主  文
上訴駁回。
    事  實
一、丙○○○與長子乙○○於民國八十七年七月三日，為申辦次子甲○○健保卡，竟
    未經甲○○同意，共同基於犯意之聯絡，同赴高雄市苓雅區戶政事務所，以遺失
    國民身分證為由，由丙○○○在國民身分證申請書上黏貼乙○○照片，冒充甲○○，並由乙○○在該申請書上之「申請人」欄、「領證核章」欄內，共計偽造「
    甲○○」之署押二枚，並以甲○○留存家中印章盜蓋於偽造署押旁，完成偽造上
    述申請書之私文書，嗣並持以向該戶政事務所申請補發甲○○之國民身分證，致
    使該戶政事務所承辦公務員，將此不實之事項，登載於職務上所掌之公文書上，
    且據以核發甲○○之國民身分證，足以生損害於甲○○及高雄市苓雅區戶政事務
    所對於核發國民身分證管理之正確性。嗣因甲○○前往該戶政事務所辦理結婚登
    記時，發覺有異而查詢得知上情。
二、案經甲○○訴請臺灣屏東地方法院檢察署呈請台灣高等法院高雄分院檢察署令轉
    臺灣高雄地方法院檢察署檢察官偵查起訴。
    理  由
一、訊據被告乙○○、丙○○○固坦認右揭時地，以遺失國民身分證為由，曾持被告
    乙○○之照片，黏貼於國民身分證申請書上，並由乙○○於「申請人」欄、「領
    證核章」欄內，偽造甲○○署押，以申請補發身分證等情，惟被告丙○○○辯稱
    那時猜測認為甲○○的身份證遺失云云；而被告乙○○辯稱伊偽造甲○○署押時
    身體不適云云。經查：
  (一)被告丙○○○於原審雖稱係甲○○因身份證遺失而委託其去辦理補發身份證（見
    原審卷第三０頁），惟告訴人甲○○並未委託被告丙○○○前往辦理之事實，業
    據告訴人於偵查、原審證述甚明（見偵查卷第三十五頁反面、原審卷第四六頁）
    又被告二人於本院調查時亦坦承申請補發國民身份證及使用甲○○印章，並未事
    先詢問過告訴人一節（見本院卷第二九至三十頁），復參以被告二人係以被告乙○○照片，黏貼於申請書上冒充告訴人，而非持告訴人照片前往辦理，顯與委託
    辦理之常情有違，此有高雄市苓雅區戶政事務所九十年四月十日高市苓戶字第一
    六九三號函所附國民身分證申請書在卷可稽（見原審卷第十三至十五頁）。
  (二)被告乙○○於當時雖因患有中度精神病，固有該殘障手冊足憑（見原審卷第三六
    頁反面），惟依被告於原審所稱，其病情係時好時壞，不穩定，而該當時之情況
    ，被告乙○○尚記得當時係跟被告丙○○○前往辦事，且當時之簽名係戶政人員
    要其簽名等情，被告乙○○既知與何人前往，且知何人要求其作何事，而了解其
    意，並在申請書上填寫「甲○○」之署名，而非其「乙○○」本人之署名，足徵
    被告乙○○當時之精神狀況應屬正常自明。
  (三)綜上所述，被告二人所辯上情，均無足取，本件事證明確，前揭犯行均堪認定。
二、核被告乙○○、丙○○○所為，均係犯刑法第二百十六條、第二百十條之行使偽
    造私文書罪及第二百十四條之使公務員登載不實罪。而被告盜用告訴人印章，蓋
    用於「國民身分證申請書」上，並偽造告訴人署押之行為，均係偽造私文書之部
    分行為，應為偽造私文書之犯行所吸收；又其偽造私文書後，復持以行使，其偽
    造之低度行為為行使之高度行為吸收，均不另論罪。另被告二人就上開犯罪，顯
    有犯意聯絡及行為分擔，應論以共同正犯，又被告二人所犯上開二罪間，有方法
    結果之牽連關係，為牽連犯，應依同法第五十五條後段規定，從一重之行使偽造
    私文書罪處斷。公訴人就被告行使偽造私文書之犯行部分，於起訴書雖漏載起訴
    法條，惟已於起訴犯罪事實欄載明該犯罪事實，該部分既經起訴，本院自應予以
    審理。
三、原審因而適用刑法第二十八條、第二百十六條、第二百十條、第二百十四條、第
    五十五條、第二條第一項前段、第四十一條第一項、第七十四條第一款、第二百
    十九條，罰金罰鍰提高標準條例第一條前段、第二條，並審酌被告二人因短於思
    慮，始擅冒告訴人名義申請國民身分證，惟事後並未持該身分證從事不法行為，
    所生危害非鉅，且犯罪後態度丁好，並獲得告訴人原諒（見原審卷第四七頁）等
    一切情狀，各量處有期徒刑四月，又被告二人於犯罪後，刑法第四十一條於九十
    年一月四日修正，並於同月十日公布施行，有關易科罰金之部分，範圍擴大為最
    重本刑五年以下有期徒刑之罪，而被告二人所犯之行使偽造私文書罪，其最重本
    刑為五年以下有期徒刑之罪，兩相比較後，依刑法第二條第一項前段之規定，應
    適用裁判時之刑法第四十一條第一項規定，並諭知如易科罰金，均以三百元折算
    一日之折算標準。又被告二人均未曾受有期徒刑以上刑之宣告，有臺灣高雄地方
    法院檢察署刑案資料查註紀錄表及臺灣高等法院被告全國前案紀錄表可按，因一
    時失慮，致觸刑章，其經本件偵審程序及科刑宣告之教訓，當知警惕，應無再犯
    之虞，認前開所宣告之刑，以暫不執行為適當，爰均併宣告緩刑二年，以啟自新
    。並敘明國民身分證申請書上偽造之「甲○○」署押二枚，應依刑法第二百十九
    條之規定，不問屬於犯人與否，併予宣告沒收；至偽造之「國民身分證申請書」
    ，業經被告持向高雄市苓雅區戶政事務所申請補發甲○○之國民身分證，已非屬
    被告所有之物，故不另為沒收之諭知。
四、檢察官循告訴人請求上訴意旨略以「被告二人迄今未出面澄清，至被害人至今無
    法補辦證件，原審未查，竟予以宣告緩刑」云云，經查被告二人於偵審中均曾到
    庭陳明案情經過，至於告訴人補辦證件手續，係屬戶政機關權責範圍，自與被告
    二人無涉，復核原審認事用法均無違誤，量刑亦稱妥適，本件上訴為無理由，應
    予駁回。
據上論斷，應依刑事訴訟法第三百六十八條，判決如主文。
本案經檢察官朱文彬到庭執行職務。
中    華    民    國      九十      年       九       月     二十四     日
                              臺灣高等法院高雄分院刑事第六庭
                                  審判長法官  王憲義
                                        法官  陳啟造
                                        法官  張意聰
右正本證明與原本無異。
如不服本判決，應於判決送達後十日內向本院提出上訴狀，其未述理由者並應於提
出上訴狀後十日內向本院補提理由書（應附繕本)。
                                      書記官  王婉蓉
中    華    民    國      九十      年       九       月     二十五     日
附錄：本判決論罪科刑法條全文
刑法第二百一十條
偽造、變造私文書，足以生損害於公眾或他人者，處五年以下有期徒刑。
刑法第二百一十六條
行使第二百十條至第二百十五條之文書者，依偽造、變造文書或登載不實事項或使登
載不實事項之規定處斷。
                                                                    Ａ


司法院資訊處製作；財團法人民間司法改革基金會備份。
